【裁判字號】    97,家抗,12
【裁判日期】    971022
【裁判案由】    指定遺產管理人
【裁判全文】
臺灣基隆地方法院民事裁定              97年度家抗字第12號
抗  告  人  財政部國有財產局臺灣北區辦事處基隆分處（被繼
            承人熊銘之遺產管理人）
法定代理人  甲○○
代  理  人  乙○○
相  對  人  丙○○
上列抗告人因與相對人丙○○間指定遺產管理人事件，對於民國
九十七年六月十三日本院家事法庭九十七年度繼字第二七五號所
為裁定提起抗告，本院裁定如下：
    主  文
原裁定廢棄。
相對人之聲請駁回。
聲請費用新臺幣壹仟元及抗告程序費用新臺幣壹仟元由相對人負
擔。
    理  由
一、抗告意旨略以：原裁定指定抗告人為被繼承人熊銘（男，民
    國○○年○○月○日生，96年11月25日死亡，身分證統一編號：Ｚ
    000000000號）之遺產管理人，惟熊銘係行政院國軍退除役
    官兵輔導委員會列管登記之榮民，依臺灣地區與大陸地區人
    民關係條例第68條第1項及退除役官兵死亡無人繼承遺產管
    理辦法第4條之規定，應由行政院國軍退除役官兵輔導委員
    會為被繼承人熊銘之遺產管理人，原裁定選任抗告人為其遺
    產管理人，實有未洽等語。
二、按繼承開始時，繼承人之有無不明，而無親屬會議或親屬會
    議未於一個月內選定遺產管理人者，利害關係人得聲請法院
    選任遺產管理人，民法第1178條第2項固定有明文。惟退除
    役官兵死亡而無繼承人、繼承人之有無不明或繼承人因故不
    能管理遺產者，由主管機關管理其遺產，此為臺灣地區與大
    陸地區人民關係條例第68條第1項所明定，行政院國軍退除
    役官兵輔導委員會並依同條第3項規定，訂有退除役官兵死
    亡無人繼承遺產管理辦法，依該辦法第4條規定，亡故退除
    役官兵遺產，由該輔導會所屬安置機構為遺產管理人，亡故
    退除役官兵未安置者，以其住所地退除役官兵服務機構為遺
    產管理人（按：88年5月11日修正該條內容為「亡故退除役
    官兵遺產，除設籍於行政院國軍退除役官兵輔導委員會（以
    下簡稱輔導會）所屬安養機構者，由該安養機構為遺產管理
    人外；餘由設籍地輔導會所屬之退除役官兵服務機構為遺產
    管理人。」）。故被繼承人如屬退除役官兵者，自應依上開
    規定，以各該機構為法定之遺產管理人，法院不得再依前述
    民法規定，另行選任遺產管理人（最高法院88年度台抗字第
    455號裁定要旨參照）。
三、經查，本件被繼承人熊銘確為退除役榮民，有抗告人提出之
    行政院國軍退除役官兵輔導委員會基隆市榮民服務處97年7
    月23日基市處字第0970002342號函在卷可憑，該函既載明：
    「說明：二、有關故熊銘先生（身分證號：Ｚ000000000號）
    ，生於民國20年12月8日，設籍於基隆市信義區○○○路2巷
    8號9樓，為本處轄管單身榮民。」則依前項說明，自應以行
    政院國軍退除役官兵輔導委員會為熊銘之遺產管理人，法院
    無須再為指定。原審依相對人之聲請，另選任抗告人為遺產
    管理人，即有未合，抗告意旨指摘原裁定不當，求予廢棄，
    洵屬有據，爰將原裁定廢棄，並裁定如主文第2項所示。
四、據上論結，本件抗告為有理由，依非訟事件法第21條第2項
    、第24條、第46條、民事訴訟法第495條之1第1項、第450條
    ，裁定如主文。
中    華    民    國    97    年    10    月    22    日
                  家事法庭審判長法  官  李媛媛
                                法  官  陳湘琳
                                法  官  徐世禎
以上正本係照原本作成。
如對本裁定抗告，應於本裁定送達後10日內，向本院提出抗告狀
，並繳納抗告費新臺幣1000元。
中    華    民    國    97    年    10    月    22    日
                                書記官  周素秋


司法院資訊處製作；財團法人民間司法改革基金會備份。
